【裁判字號】    97,消債更,160
【裁判日期】    981130
【裁判案由】    更生事件
【裁判全文】
臺灣士林地方法院民事裁定           97年度消債更字第160號
債  務  人  甲○○
                        樓
代  理  人  胡志彬律師
上列當事人聲請更生事件，本院裁定如下：
    主  文
債務人甲○○自中華民國九十八年十二月四日十七時起開始更生
程序。
命司法事務官進行本件更生程序。
    理  由
一、按債務人與金融機構協商成立者，不得聲請更生或清算，但
    因不可歸責於己之事由，致履行顯有重大困難者，不在此限
    。本條例施行前，債務人依金融主管機關協調成立之中華民
    國銀行公會會員辦理消費金融案件無擔保債務協商機制與金
    融機構成立之協商，準用前項之規定，消費者債務清理條例
    第151 條第5 項、第6 項分別定有明文。次按，債務人不能
    清償債務或有不能清償之虞，且無擔保或無優先權之債務總
    額未逾新臺幣（下同）1,200 萬元者，於法院裁定開始清算
    程序或宣告破產前，得向法院聲請更生，觀諸同條例第3 條
    、第42條第1 項規定自明。又法院開始更生程序之裁定，應
    載明其年、月、日、時，並即時發生效力。法院開始更生或
    清算程序後，得命司法事務官進行更生或清算程序，必要時
    得選任律師、會計師或其他適當之自然人或法人一人為監督
    人或管理人，復為同條例第45條第1 項、第16條所明定。
二、本件聲請意旨略以：伊有不能清償債務之情事，前曾於民國
    95年10月間依中華民國銀行公會會員辦理消費金融案件無擔
    保債務協商機制與金融機構成立協商，協商條件為自95年11
    月起，分120 期，利率5.88% ，每月還款3 萬3,965 元。惟
    伊每月薪資僅3 萬2,000 元，且因子女就讀幼稚園，每月增
    加8,000 元之扶養費支出，致無法支應協商金額，故伊確係
    因不可歸責於己，致履行協商條件顯有重大困難。且伊無擔
    保或無優先權之債務總額為28萬52,573元，未逾1,200 萬元
    ，復未經法院裁定開始清算程序或宣告破產，爰向本院聲請
    更生等語。
三、查債務人甲○○所主張之上開事實，除每月薪資收入及必要
    支出外，業據提出財政部臺北市國稅局財產歸屬資料清單、
    中華民國銀行公會員辦理消費金融案件無擔保債務協商機制
    協議書暨無擔保債務還款計畫、全戶戶籍謄本、財團法人金
    融聯合徵信中心當事人綜合信用報告－協商前置專用債權人
    清冊等件為證（見本院卷一第22至25、42至44、58至62頁）
    ，堪認為真正。
四、次查，債務人除每月薪資收入外，尚有文明科技股份有限公
    司（下稱文明科技公司）股份3 萬元，及坐落臺北縣淡水鎮
    ○○○路1 段255 號5 樓之1 之房屋暨其基地（以下統稱系
    爭不動產），此有上開財政部臺北市國稅局財產歸屬資料清
    單、系爭不動產之登記第二類謄本及文明科技公司股票在卷
    可稽（見本院卷一第16至19、29至31頁）。系爭不動產經本
    院囑託鑑定，其鑑定總價值為408 萬7,500 元，有中華徵信
    不動產估價師聯合事務所鑑定報告書在卷可證（見本院卷二
    第34至57頁），是債務人所有資產（即股份及系爭不動產）
    價值共計411 萬7,500 元。參以債務人除無擔保或無優先權
    債務285 萬2,573 元外，尚有擔保債務即房貸債務264 萬1,
    984 元，全部債務總額高達549 萬4,557 元，有上開財團法
    人金融聯合徵信中心當事人綜合信用報告－協商前置專用債
    權人清冊、系爭不動產登記第二類謄本及債務人提出之債權
    人清冊在卷足憑（見本院卷一第12至15頁），則債務人之負
    債確已超過其資產。
五、再查，債務人每月有系爭不動產之租金收入1 萬4,500 元，
    此為債務人所自承，並有系爭不動產之租賃契約在卷可按（
    見本院卷一第34至36、289 至292 頁）。又債務人目前任職
    梅龍鎮餐廳有限公司及臺灣郵政股份有限公司臺北郵局，每
    月薪資所得共3 萬2,000 元（未計入年終獎金），有其財政
    部臺北市國稅局95、96年度綜合所得稅各類所得資料清單、
    在職證明書及薪資單在卷可參（見本院卷一第32、33、88至
    91頁）。是以債務人每月收入4 萬6,500 元計算（計算式：
    14500+32000 =46500），參酌內政部主計處公布98年度臺北
    市最低生活費1 萬4,558 元等情，則債務人之每月收入扣除
    協商還款金額3 萬3,965 元後，僅餘1 萬2,535 元，實不足
    以支應其最低生活必要支出，更遑論負擔其子女扶養費，足
    認債務人係因不可歸責於己之事由，致履行協商條件顯有困
    難。此外，復查無債務人有消費者債務清理條例第6 條第3
    項、第8 條或第46條各款所定駁回更生聲請之事由存在，則
    其聲請更生，應屬有據。揆諸首揭規定及說明，應予開始更
    生程序，並命司法事務官進行本件更生程序。
六、爰裁定如主文。
中    華    民    國    98    年    11    月    30    日
                  民事第一庭  法      官  古振暉
上為正本係照原本作成。
本件不得抗告。
中    華    民    國    98    年    11    月    30    日
                              書  記  官  羅伊安


司法院資訊處製作；財團法人民間司法改革基金會備份。
